最　高　行　政　法　院　判　決
　　　　　　　　　　　　　　　　　　 94年度判字第02083號
上　訴　人　甲○○
被 上訴 人　宜蘭縣宜蘭地政事務所
代　表　人　乙○○
上列當事人間因所有權登記事件，上訴人對於中華民國93年7月
7日臺北高等行政法院92年度訴字第2920號判決，提起上訴，本
院判決如下：
    主  文
上訴駁回。
上訴審訴訟費用由上訴人負擔。
    理  由
一、本件上訴人在原審起訴主張：上訴人於87年間向訴外人吳番
    購買吳番所有坐落宜蘭縣頭城鎮○○段55、55之1地號土地
    應有部分各二分之一（下稱系爭土地），經取得民事法院判
    決吳番應將系爭土地所有權移轉登記與上訴人之確定判決，
    持以申請被上訴人辦理所有權移轉登記。因現行登記資料吳
    番之住址及身分證字號均為空白，經被上訴人查閱光復初期
    臺灣省土地權利憑證繳驗申報書，記載吳番之住所為頭圍庄
    頭圍14番地，與民事確定判決記載吳番之住址為臺北縣板橋
    市○○街108巷58號9樓不符。被上訴人以無法審認民事確定
    判決被告與土地登記簿所有權人吳番是否同一人為由，通知
    上訴人限期補正吳番為同一人之證明資料，繼因上訴人未於
    期限內補正，竟以91年12月19日宜地駁字000536號通知書駁
    回上訴人登記之申請，違反民事確定判決之既判力，顯有違
    誤。訴願決定未予糾正，同屬違誤等語。求為撤銷原處分及
    訴願決定，並命被上訴人作成將系爭土地所有權移轉登記與
    上訴人之行政處分之判決。
二、被上訴人則以：上訴人申請系爭土地所有權移轉登記，雖提
    出確定判決，惟經被上訴人依法審查確定被告吳番之住址，
    與土地登記簿不符，經通知上訴人限期補正證明資料，上訴
    人逾期未補正，被上訴人駁回其登記之申請，並無不合等語
    ，作為抗辯。
三、原審以：
  （一）上訴人於91年2月26日持憑臺灣宜蘭地方法院宣示判決
        筆錄、民事判決確定證明書等文件，向被上訴人申請辦
        理訴外人吳番所有系爭土地所有權移轉登記，因現行登
        記資料土地所有權人吳番之住址及身分證字號為空白，
        被上訴人乃查詢電腦作業前之土地登記簿、早期土地登
        記簿、日據時期土地台帳，吳番之身分證字號及住址亦
        未記載，嗣再調閱光復初期臺灣省土地權利憑證繳驗申
        報書，記載吳番之住所為頭圍庄頭圍14番地，與上開判
        決筆錄記載之被告住址為臺北縣板橋市○○街108巷58
        號9樓不符，無法審認該被告吳番與土地所有權人吳番
        為同一人。被上訴人即通知上訴人於15日內補正吳番設
        籍於頭圍庄頭圍14番地資料，因上訴人未於期限內補正
        ，被上訴人乃予以駁回。上訴人又於91年12月3日重行
        送件，被上訴人審認仍未檢附吳番之戶籍資料供核，同
        時尚有其他應補正事項須補正，乃通知限期補正，上訴
        人逾期未照補正事項完全補正，被上訴人遂以91年12月
        19日宜地駁字000536號通知書駁回上訴人登記之申請。
  （二）查上訴人申請登記所檢附臺灣宜蘭地方法院90年度宜簡
        字第154號宣示判決筆錄，主文命該案被告吳番應將系
        爭土地所有權移轉登記與上訴人，為判決之既判力或確
        定力之範圍，至該案被告吳番之身分是否與土地登記簿
        上所載登記名義人吳番為同一人，非該判決之既判力或
        確定力之範圍，被上訴人於受理土地登記申請時，應予
        審查。經審查結果無法確認為同一人，乃通知補正足供
        審認登記義務人吳番與土地登記名義人吳番確為同一人
        之相關文件憑核，並無違誤。上訴人既無法於補正期限
        內完全補正，被上訴人依土地登記規則第57條第1項第
        4款規定，駁回上訴人登記之申請，洵屬有據。
  （三）被上訴人曾函臺北縣板橋市第一、二戶政事務所查無吳
        番設籍資料，又經原審法院依職權函請台北縣政府警察
        局海山分局查訪其轄區○○市○○街108巷58號9樓即上
        訴人所指吳番住址，據查復稱該址現住戶係林永惠及其
        夫孔繁師與二個女兒共同居住，並無「吳番」其人居住
        。是被上訴人答辯無法確認吳番是否同一人，並非無據
        。原處分駁回上訴人之申請，並無違誤。訴願決定予以
        維持，亦無不合，上訴人之訴為無理由等情，因而判決
        駁回上訴人之訴。
四、本院經核原判決尚無違誤，進而論斷如下：
  （一）查上訴人持憑民事確定判決單獨申請系爭土地所有權移
        轉登記，其判決內容為吳番應將系爭土地所有權移轉登
        記與上訴人。登記義務人為吳番，必系爭土地登記簿上
        之所有權人吳番，與民事確定判決對象之吳番為同一主
        體，始為民事確定判決之效力所及，應受拘束而將系爭
        土地移轉登記與上訴人，被上訴人因而應依民事確定判
        決意旨予以登記。本件既經原判決認定系爭土地登記簿
        上之所有權人吳番，與民事確定判決對象之吳番，無從
        證明為同一主體，被上訴人自屬無從依民事確定判決所
        示予以登記。原判決維持原處分駁回登記之申請，實無
        不合。原判決依民事確定判決書記載之吳番住臺北縣板
        橋市○○街108巷58號9樓，函查無吳番戶政設籍資料，
        僅在說明民事確定判決對象之吳番，與系爭土地登記簿
        上之所有權人吳番，無從證明為同一主體人之事實。上
        訴意旨指為原判決以民事確定判決對象之吳番並無其人
        ，有不備理由之違法云云，並不可採。
  （二）系爭土地登記簿上之所有權人吳番之住址及身分證字號
        為空白，雖為民事確定判決審判中存在之事實，惟民事
        確定判決並未予以審認確定該吳番其人之身分，又無足
        資辨識其人之資料，原判決因認無從證明系爭土地登記
        簿上之所有權人吳番，與民事確定判決對象之吳番為同
        一人，符合事理。斯非否認民事確定判決之內容，與民
        事確定判決之既判力無關，尤與民事確定判決該訴訟所
        由來之契約無關。上訴意旨指原判決以其契約為無效，
        違背民事訴訟法關於既判力之規定，有理由不備之違法
        云云，亦不可採。
  （三）原判決已經說明無從證明系爭土地登記簿上之所有權人
        吳番，與民事判決對象之吳番為同一人等情甚詳，上訴
        意旨徒以系爭土地早期之登記簿記載所有權人吳番籍貫
        為台北縣，與系爭土地買賣契約簽約地在台北縣相符，
        即謂民事確定判決書記載之吳番住臺北縣板橋市○○街
        108巷58號9樓，與系爭土地登記簿上之所有權人吳番，
        為同一人云云，指原判決理由不備。顯以籍貫與簽約地
        完全無關之事項，推論兩事為一事，並非可採。
  （四）民事確定判決之內容已確定上訴人與該案被告吳番間之
        法律關係，非本件所得爭執，原判決亦未否認其效力。
        然而民事確定判決並未審認確定系爭土地登記簿上之所
        有權人吳番其人之身分，則系爭土地登記簿上之所有權
        人吳番其人，與民事確定判決對象之吳番其人是否同一
        人，事關被上訴人得否將系爭土地所有權依民事確定判
        決移轉登記與上訴人，已如前述，被上訴人自應加以審
        查。微論被上訴人已依職權函查戶政資料不得，且此種
        登記之申請由上訴人提出，上訴人應備齊登記證明文件
        （參照土地法第74條、土地登記規則第34條），文件不
        全，不得登記，無裁量餘地。上訴意旨認被上訴人未依
        職權調查，且裁量違法，原判決未查而維持原處分，有
        理由不備之違法云云，亦非可採。從而上訴意旨執以指
        摘原判決違誤，求予廢棄，為無理由，應予駁回。
據上論結，本件上訴為無理由，依行政訴訟法第255條第1項、第
98條第3項前段，判決如主文。
中　　華　　民　　國　　94　　年　　12　　月　　29　　日
                  第五庭審判長法  官　蔡  進  田
                              法  官  黃  合  文
                              法  官　黃　璽　君
                              法  官　廖　宏　明
                              法  官　楊  惠  欽
以  上  正  本  證  明  與  原  本  無  異
中　　華　　民　　國　　94　　年　　12　　月　　30　　日
　　　　　　　　　　　　　　　書記官　邱　彰　德
